最　高　行　政　法　院　判　決
　　　　　　　　　　　　　94年度判字第00833號
上　訴　人　甲○○
被 上訴 人　教育部
代　表　人　乙○○
上列當事人間因薪俸事件，上訴人對於中華民國92年10月31日臺
北高等行政法院91年度訴字第4602號判決，提起上訴。本院判決
如下：
　　主  文
上訴駁回。
上訴審訴訟費用由上訴人負擔。
　　理  由
一、緣上訴人民國75年8月1日至80年8月1日任職臺北市立明德國
    民中學（下稱明德國中）教師，經臺北市政府教育局於80年
    8月7日以北市教人字第46902號函核薪級新臺幣（下同）
    220元，旋辭職出國進修，82年6月取得美國喬治亞大學碩士
    學位，85年8月1日受聘為臺中市曉明女子高級中學（下稱私
    立曉明女中）教師，薪330元，並報經前臺灣省政府教育
    廳准予備查。上訴人於90年8月1日轉任國立豐原高級中學（
    下稱國立豐原高中）教師，經該校報請被上訴人核上訴人
    90學年度薪級430元。被上訴人於90年12月19日以90教中（
    人）字第90520591號函覆採計上訴人服務私立曉明女中之年
    資，薪330元。上訴人向被上訴人提出申復，經被上訴人
    以91年3月12日91教中（人）字第0910503528號函覆依前開
    規定辦理。上訴人向被上訴人再申復，經被上訴人以91年4
    月2日91教中（人）字第0910541783號書函復仍依被上訴人
    90年12月19日90教中（人）字第90520591號及91年3月12日
    91教中（人）字第0910503528號書函規定辦理。上訴人不服
    ，提起訴願，旋遭駁回，遂提起行政訴訟。
二、本件上訴人於原審起訴主張：查上訴人於82年6月取得碩士
    學位，且於85年8月任教私立曉明女中時，已依被上訴人86
    年4月12日台（85）人（一）字第86012430號函及「公立學
    校教職員薪標準表說明」第四點規定薪，採認原任職國
    中教師之年資提。又八德國中羅姓教師於82年介聘桃園八
    德國中，其薪亦採計曾任大專助教（提低於245）之年
    資提。依行政程序法第6條規定，行政行為，被上訴人非
    有正當理由，不得對上訴人為差別待遇，故被上訴人於本案
    應作相同之處理，方為合理。次查，上訴人於85年12月9日
    前在私立中學任教，依私立學校法第57條第1項規定，私立
    學校教師之遴用資格，依公立同級同類學校之規定，且私立
    學校與公立學校轉任之核資格及薪給，其服務年資均得合
    併採計，為同法第57條第2項之規定。因之，上訴人於85年8
    月1日任職私立曉明女中，該校依被上訴人87年9月21日台（
    87）人（一）字第87100129號書函規定，採計年資並報請前
    臺灣省教育廳改申請變更保險薪級及申請參加私校保險，
    核備在案，其核應受保障，不因轉任國立豐原高中而受影
    響。而依行政程序法第8條規定，行政行為應以誠實信用之
    方法為之，並應保護人民正當合理之信賴。準此，上訴人於
    私立曉明女中之核薪既經前臺灣省教育廳核備，應受信賴原
    則之保護，自不待言。又依私立學校法第57條規定，私立學
    校之教師遴用資格，應依公立學校之規定，且公私立學校教
    師互轉任時，其退休、撫卹、資遣之年資併計，並依教師法
    之規定辦理。而本件訴願決定理由指稱私立學校所定之薪
    級於轉任公立學校時，尚無比照公立學校教師間轉任，予以
    銜接支薪等語，顯然違反私立學校法第57條之規定。另依公
    立學校教職員薪辦法第7條規定，公立學校之薪亦須送
    教育主管機關核備。因此公私立學校之薪程序均須送教育
    主管機關核備，並無不同。是以，上訴人前於私立曉明女中
    之薪案既經前臺灣省教育廳核備在案，其核備即具行政處
    分之效力，不容被上訴人恣意推翻。另私立學校法第57條已
    明確規定，私立學校準用公立學校之規定，已如前述，且依
    被上訴人86年4月12日台（86）人（一）字第86012430號函
    釋示意旨雖未明示私立學校得予適用，惟非不得類推適用。
    準此，上訴人於90年7月在私立曉明女中已薪至430，惟於
    同年8月1日轉任國立豐原高中，被上訴人所屬中部辦公室卻
    僅核330，致上訴人權利遭受損害，自屬違誤等語，求為
    判決撤銷被上訴人薪330之處分並改為薪430之處分，並
    撤銷訴願決定。
三、被上訴人則以：依被上訴人82年11月22日台（82）人字第06
    5035號書函意旨，私立學校教師薪制度係由各校自行訂定
    ，與公立學校所適用之薪制度並非完全一致，故以現行
    薪法令規定，私立學校教師所定之薪級於轉任公立學校教
    師時，尚無法比照公立學校教師間轉任，予以銜接支薪。次
    查上訴人於75年至80年任教明德國中，80年8月辭職進修，
    82年6月獲美國喬治亞大學碩士，85年8月至90年7月受聘為
    私立曉明女中教師，任教5年，90年8月1日轉任國立豐原高
    中教師，其薪應依據公立學校教師之薪規定辦理。準此
    私立學校教師轉任公立學校教師，尚不得以私立學校所定
    之薪額銜接為公立學校之薪級，以目前私立學校教師轉任公
    立學校教師採計提薪級，仍應依被上訴人81年1月3日之函
    釋辦理。復查被上訴人87年9月21日台（87）人（一）字第
    87100129號書函係以被上訴人86年4月12日台（86）人（一
    ）字第86012430號函規定為據，而上開規定係就當時個案及
    各主管教育行政機關對相關規定見解不同而作成之彈性規定
    ，其適用情形，係指原任公立中小學合格教師辭職進修取得
    較高學歷，且於上函發布當時在職之公立中小學合格教師。
    上訴人於上函發布時並非公立中小學教師，自不適用。準此
    ，被上訴人所屬中部辦公室對本案係依相關規定辦理並無違
    誤等語，資為抗辯。
四、原審斟酌全辯論意旨及調查證據之結果，以：按教師法第20
    條規定揭明教師之待遇係屬法律保留事項，惟由於教師待遇
    條例尚未完成立法程序，教育部依職權作成之解釋性令函，
    作為公立學校教師、私立學校教師薪級核之基準，此固與
    法律保留原則有所扞格，然此一法律漏洞之補充，有其事實
    上之必要性，在不違反法治國家之重要法律原則之下，法院
    仍應予以適用。查公立高級中學以下學校教師薪級之核，
    係依教育部訂頒之「公立學校教職員薪辦法」及其依職權
    作成之解釋性令函，作為薪級核之基準。依「公立學校教
    職員薪辦法」第7條暨被上訴人88年5月6日台（88）人（
    一）字第88048881號書函規定，係規範公立學校教師間之轉
    任得予銜接支薪。按私立學校教師轉任公立學校教師之薪
    ，係依被上訴人81年1月3日台（81）人字第00313號函之規
    定辦理；又有關職務等級是否相當，係依被上訴人85年7月
    27日台（85）人（一）字第85051179號函說明五規定為之，
    其所稱「職務等級」是否相當係以其「現薪級」為衡量依
    據。因此，教師採計職前年資提薪級，應以其與現薪級
    相當之年資始得採計。而所謂「職務等級不相當」，依被上
    訴人85年7月27日台人(一)字第85051179號函釋規定，顯然
    私立學校教師轉任不同級公立學校教師不能與公立學校教師
    相同在轉任後所任本職最高年功薪範圍內銜接支薪，而應依
    公立學校薪規定將其私校年資逐年轉換為同級公立學校之
    薪級後，再採計其與擬任教師職務等級相當且服務成績優良
    之年資，按年提薪級，並受本職最高薪限制（已修正本職
    最高年功薪限制）。而所謂平等原則，係指相同之事件應為
    相同之處理，不同之事件則應為不同之處理，此有司法院釋
    字第485號解釋闡釋在案。經查，私立學校教師薪及考核
    制度之訂定，係由各校參據公立學校教職員工薪級架構，起
    薪標準及考核晉級等規定自行訂定，報經主管教育行政機關
    核備後施行，而教職員工職前曾任年資如何採計提薪級則
    由各校衡酌財務狀況，於薪辦法中規定，即各校得比照公
    立學校現行規定辦理，亦得另訂較嚴之規定，目前尚非強制
    規定一律比照公立學校辦理。被上訴人82年11月22日台（82
    ）人字第065035號書函準此，私立學校教師薪制度係由各
    校自行訂定，與公立學校所適用之薪制度並非完全一致，
    故以現行薪法令規定，私立學校教師所定之薪級於轉任
    公立學校教師時，尚無法比照公立學校教師間轉任，予以銜
    接支薪，是以私立學校教師、公立學校教師就轉任不同級公
    立學校教師，自得依事務之本質為差別待遇，並不違反平等
    原則。按私立學校法第54條（現已修正為第57條）第2項規
    定中，所謂「得」合併採計，非指所有服務年資不問其職務
    等級相當與否均應合併採計，是以依文義解釋，私立學校教
    師轉任公立學校教師其採計方式及認定原則，仍按教師薪
    相關法令規定辦理，而非單純按私立學校法第57條規定，即
    應辦理採計提薪級，亦有被上訴人88年9月15日（88）人
    （一）字第88109382 號函同上意旨。又查上開法條所謂「
    經主管教育行政機關審定、登記、檢定合格或核定有案」之
    定義，被上訴人雖就「核定有案者」曾經其於79年3月16日
    以台（79）人字第11196號函釋為：「係指私立學校任教經
    歷經主管教育行政機關核備有案，或雖未核備有案，但有案
    可查者而言」，但仍應係指對私立學校教師資格及薪給之審
    定等而言，其他事項之核備，不應認合於該條之審定等行政
    行為，是以上訴人提出86年3月18日86教人字第4442號函，
    主張已經核定其資格，自應採計年資云云，惟查上開86年3
    月18日86教人字第4442號函所核備之事項，僅係經前臺灣省
    政府教育廳改申請變更保險薪級及申請參加私校保險之核
    備，尚與私立學校法第54條（現已修正為第57條）第2項規
    定有別。又查被上訴人86年4月12日台（85）人（一）字第
    86012430號函說明三及87年9月21日台（87）人（一）字第
    87100129號書函規定，係指原任公立中小學合格教師辭職進
    修取得較高學歷，且於被上訴人85年12月9日台（85）人（
    一）字第85103639號函發布當時，已在職之公立中小學合格
    教師；至嗣後初任、再任或轉任公立中小學教師者，其職前
    年資採計均應按被上訴人85年7月27日台（85）人（一）字
    第85051179號及85年12月9日台（85）人（一）字第8510363
    9號函有關「教師職前年資應以與現薪級相當之年資始得
    採計」之規定辦理，上訴人於上開函發布時並非公立中小學
    教師自不適用上開規定，被上訴人未予適用，自屬無誤。上
    訴人主張類似案件之八德國中羅琬教師介聘案，其薪亦
    採計曾任大專助教之年資提，本案自不得為差別待遇，應
    作同一處理云云。惟查，羅琬教師在上開被上訴人85年12
    月9日台（85）人（一）字第85103639號函發布當時為在職
    之公立中小學合格教師，而上訴人當時係私立學校教師，二
    者並不相同，自不得援引比照等語為由，判決駁回上訴人在
    原審之訴。
五、上訴人上訴意旨略謂：上訴人所主張係指上訴人曾任職於公
    立學校之年資予以提，並非私立學校之年資予以提；因
    上訴人於私立學校之年資，被上訴人予以採認核，兩造並
    無爭議。原審之判決理由顯有矛盾。又查教育機構有公私之
    分，而教育並無公私之分，參照司法院釋字第269、380、38
    2及462號解釋，私立教育機關依法律受國家監督，私立學校
    教育人員係依據法律（私立學校法）在特定範圍內授予公權
    力之行使，教師之資格等身分上權益有重大影響，均應為訴
    願法及行政訴訟法上之行政處分；又依私立學校法第57條第
    1項規定各級各類私立學校校長教師之遴用資格依公立同級
    學校之規定；另同法條第2項至5項規定，公、私立學校間轉
    任之核資格、薪給、退休、撫卹、資遣之年資得合併採計
    ，均依教師法規定辦理。又「教師法」規範內容並無公私立
    學校之區分。則被上訴人87年9月21日台（87）人（一）字
    第87100129號書函規定區分公、私立學校，而作不同之適用
    ，並無法律之依據與授權，影響人民之權利。參照司法院釋
    字第443號解釋意旨，原審對於被上訴人限制私立學校之教
    師不得適用該函規定提，其必要性為何？其法律依據為何
    ？均未說明理由，其判決為「不備理由」等語，爰請判決廢
    棄原審判決，撤銷被上訴人薪330元之處分及訴願決定，
    並為薪430元之處分。
六、本院按：關於公立各級學校教師採計職前私立學校任教年資
    提薪級辦理原則，被上訴人曾於79年3月16日以台（79）
    人字第11196號函釋，當時私立學校法第54條所定核定有案
    者，指私立學校任教經歷經主管教育行政機關核備有案，或
    雖未核備有案，但有案可查者而言。復於81年1月3日以台（
    81）人字第00313號函釋示，各級公立學校教師採計職前私
    校任教年資，除須合於前述規定外，並請依下列原則辦理：
    一、私立學校教師轉任同級公立學校教師，其服務成績優良
    之年資得按年提薪級，並受本職最高薪限制。二、私立學
    校教師轉任不同級公立學校教師時，因私立學校尚未建立與
    公立學校一致之薪給制度，故應依公立學校敘薪規定將其私
    校年資逐年轉換為同級公立學校之薪級後，再採計其與擬任
    教師職務等級相當且服務成績優良之年資，按年提薪級，
    並受本職最高薪限制。三、所稱「服務成績優良，按年提
    薪級」係指依足學年度，並參加成績考核考列乙等（或相當
    乙等）以上之年資，始得按年採計提薪級，如原服務之私
    立學校未辦理成績考核，應請繳附該校出具之成績優良證明
    文件，方可採計。又依被上訴人85年7月27日台（85）人（
    一）字第85051179號函示五、現職教師如有未經採計提之
    年資，其低於目前所薪級者，應認定為職務等級不相當，
    不得依上開規定辦理提。依上開說明得知，私立學校教師
    轉任不同級公立學校教師，不能與公立學校教師相同在轉任
    後所任本職最高年功薪範圍內銜接支薪，而應依公立學校敘
    薪規定將其私校年資逐年轉換為同級公立學校之薪級後，再
    採計其與擬任教師職務等級相當且服務成績優良之年資，按
    年提薪級，並受本職最高薪限制（已修正本職最高年功薪
    限制）。私立學校教師及公立學校教師就轉任不同級公立學
    校教師之事項，兩者顯有差別待遇。惟因私立學校教師敘薪
    及考核制度之訂定，係由各校參據公立學校教職員工薪級架
    構，起薪標準及考核晉級等規定自行訂定，報經主管教育行
    政機關核備後施行，而教職員工職前曾任年資如何採計提
    薪級則由各校衡酌財務狀況，於薪辦法中規定，即各校得
    比照公立學校現行規定辦理，亦得另訂較嚴之規定，目前尚
    非強制規定一律比照公立學校辦理。準此，私立學校教師敘
    薪制度係由各校自行訂定，與公立學校所適用之薪制度並
    非完全一致，故以現行薪法令規定，私立學校教師所敘定
    之薪級於轉任公立學校教師時，尚無法比照公立學校教師間
    轉任，予以銜接支薪。是以私立學校教師、公立學校教師就
    轉任不同級公立學校教師自得依事務之本質為差別待遇，無
    違憲法第7條規定平等原則及司法院釋字第485號解釋所揭櫫
    意旨。次按教師法第20條規定：「教師之待遇，另以法律定
    之。」揭示教師之待遇係屬法律保留事項，惟由於教師待遇
    條例尚未完成立法程序，教育部依職權作成之解釋性令函，
    作為公立學校教師、私立學校教師薪級核之基準。且教師
    提處分之性質屬授益處分，與課受處分人義務或產生法律
    上不利益之負擔處分不同，除須考量信賴利益保障外，非如
    負擔處分需符合憲法第23條規定之法律保留原則。從而，上
    開被上訴人本於職掌所為之函釋意旨，自得作為審查本件之
    依據。本件上訴人75年8月1日至80年8月1日止任職明德國中
    教師，旋辭職出國進修，82年6月取得美國喬治亞大學碩士
    學位，85年8月1日受聘為私立曉明女中教師，90年8月1日轉
    任國立豐原高中教師。惟上訴人82年取得國外碩士學歷自24
    5元起，其職前曾任明德國中教師5年年資，因其80年辭職
    出國進修時薪220元，低於取得新學歷之起245元，被上
    訴人遂以其不符該部台（85）人一字第85051179號及第8510
    3639號函有關「教師職前年資應以與現薪級相當之年資始
    得採計」之規定，不得列入本件提年資，上訴人上訴意旨
    ，仍堅持曾任明德國中教師5年年資，應併計入提年資，
    顯係誤解提與單純年資合併計算相同，核無足採。被上訴
    人乃採計上訴人曾任私立曉明女中5年服務成績優良之年資
    ，薪330元，核無違誤。至於私立學校教師薪制度係由
    各校自行訂定，與公立學校所適用之薪制度並非完全一致
    ，故以現行薪法令規定，私立學校所定之薪級於轉任公
    立學校時，尚無法比照公立學校教師間轉任，予以銜接支薪
    。上訴人主張私立學校與公立學校轉任之服務年資均得合併
    採計，其於85年8月1日任職私立曉明女中，已於被上訴人87
    年9月21日台（87）人（一）字第87100129號書所釋採計年
    資云云，不足採信。從而，被上訴人否准上訴人請求薪43
    0元之處分尚無不合，訴願決定及原審判決遞予維持，亦無
    違誤。綜上所述，本件上訴意旨，係上訴人主觀法律見解，
    為無理由，應予駁回。
據上論結，本件上訴為無理由，爰依行政訴訟法第255條第1項、
第98條第3項前段，判決如主文。
中    華    民    國    94    年    6     月    16    日
                  第三庭審判長法  官　廖　政　雄
                              法  官　林　清　祥
                              法  官　鍾　耀　光
                              法  官　姜　仁　脩
                              法  官  胡　國　棟
以  上  正  本  證  明  與  原  本  無  異
中    華    民    國    94    年    6    月    17     日
　　　　　　　　　　　　　　　書記官　莊　俊　亨
